【裁判字號】    98,交抗,767
【裁判日期】    980731
【裁判案由】    聲明異議
【裁判全文】
臺灣高等法院臺中分院刑事裁定         98年度交抗字第767號
抗  告  人
即受處分人  甲○○
上列抗告人因聲明異議案件，不服臺灣臺中地方法院中華民國98
年6月15日所為裁定（98年度交聲字第507號）提起抗告，本院裁
定如下：
    主  文
抗告駁回。
    理  由
一、抗告意旨略以：(一)受處分人遭臨檢時係於路旁停車待修，而
    非行進中遭到臨檢，乃並無營業目的與營業情況。(二)警員開
    單項目與監理單位處分項目，並不相符。(三)系爭職業小客車
    為唯一之謀生工具，且現已考取職業登記證，應許駕駛。故
    就原裁定不服故提出抗告，請求撤銷原裁定，更為適當之裁
    定等語。
二、按受處分人或原處分機關對於地方法院或其分院交通法庭所
    為之裁定有不服者，得為抗告；抗告程序除準用刑事訴訟法
    有關規定外，並準用異議及裁定程序之規定；抗告法院認為
    抗告不合法律上之程式或法律上不應准許，或其抗告權已經
    喪失者，應以裁定駁回之，道路交通案件處理辦法第25條第
    1項、第26條、刑事訴訟法第411條前段分別定有明文。又「
    上訴或抗告限於受不利益判決或裁定之當事人始得提起，（
    檢察官例外）此乃當然之解釋。原審依本院發回意旨，將第
    一審之裁定撤銷，發回原第一審法院更為適當之裁定。此項
    發回之裁定對再抗告人並非不利，竟乃提起再抗告，顯為法
    所不許。」（最高法院75年度台抗字第353號裁判要旨參照
    ）。
三、經查，抗告人駕駛車牌號碼8P-123號營業一般小客車，於民
    國97年12月12日15時15分許，在臺中市○○○○○路口處，
    因「汽車駕駛人不依規定期限辦理執業登記證異動申報或參
    加年度查驗」之違規，為臺中市警察局第五分局警員依其有
    違反道路交通管理處罰條例第36條第3項規定（罰1200元）
    ，以中市警交字第GE0000000號舉發違反道路交通管理事件
    通知單，當場舉發。嗣因原處分機關經核違規查詢報表，發
    現抗告人曾於97年3月17日為警方舉發違反道路交通管理處
    罰條例第36條第1項GＺ000000000號違規案，故遂由警察機關
    於97年12月24日晚上9時用電話通知抗告人更改為處罰條例
    第36條第1項（罰1500元），此經受處分人甲○○、員警乙
    ○○、員警丙○○於原審證述在卷（見98年度交聲字第507
    號卷第25～27頁三人之訊問筆錄）。惟查，此一由舉發單位
    事後以電話通知受處分人自行更正處罰條款之合法性，容屬
    可議，蓋本件涉及先後裁罰處分所適用之條款不同，處罰效
    果各異，且依變更後之處罰條例第36條第1項處罰者，將更
    依同條第2項之規定，而有裁處吊銷汽車駕駛執照，一年內
    禁考處罰等等法律效果，凡此均屬對於受處分人更為不利之
    法律效果，若未經合法舉發，乃欠缺依法裁罰之前提，是原
    處分應屬無可維持，故認為應予撤銷，此部分業經原審裁定
    論述翔實。至抗告人前揭抗告理由，關於是否營業中，且為
    唯一代步工具、謀生工具等事，於原審法院聲明異議時均已
    提出，其抗辯之有無理由雖未經原審具體審酌，然未予逕行
    認定其抗辯實體上有無理由之原因，在於本件舉發單位以電
    話通知抗告人自行更正處罰條款之合法性，故必先處理本件
    處分機關之裁罰是否合法，始有必要進一步審究實體抗告之
    有無理由。鑑於原審裁定既為本件「原處分撤銷，發回交通
    部公路總局臺中區監理所臺中市監理站」之裁定，是對受處
    分人而言並無不利，其本無抗告權，參上揭最高法院裁判要
    旨，本件抗告人對於原審裁定復為抗告，顯於法不合，應予
    駁回。
四、據上論結，應依道路交通管理處罰條例第89條、道路交通案
    件處理辦法第26條，刑事訴訟法第411條前段，裁定如主文
    。
中    華    民    國    98    年    7     月    31    日
            刑事第十一庭  審判長法  官  陳  朱  貴
                                法  官  胡  文  傑
                                法  官  何  志  通
以上正本證明與原本無異。
不得再抗告。
                                書記官  高  麗  淇
中    華    民    國    98    年    7     月    31    日


司法院資訊處製作；財團法人民間司法改革基金會備份。
